【裁判字號】    92,易,947
【裁判日期】    920514
【裁判案由】    違反台灣地區與大陸地區人民關係條例
【裁判全文】
臺灣臺中地方法院刑事判決                          九十二年度易字第九四七號
    公  訴  人  台灣台中地方法院檢察署檢察官
    被      告  乙○○
                甲○○
右列被告等因違反台灣地區與大陸地區人民關係條例案件，經檢察官聲請簡易判決處
刑（聲請案號：九十一年度偵字第二二一五０號），本院台中簡易庭認不宜以簡易判
決處刑，移由本院刑事庭，本院判決如左：
    主  文
甲○○違反不得僱用大陸地區人民在臺灣地區從事未經許可之工作之規定，處罰金新
台幣肆萬伍仟元，如易服勞役，以新臺幣玖佰元（即銀元佰元）折算壹日。
乙○○違反不得居間介紹他人僱用大陸地區人民在臺灣地區從事未經許可之工作之規
定，處罰金新台幣萬元，如易服勞役，以新台幣玖佰元（即銀元佰元）折算壹日
。緩刑貳年。
    事  實
一、甲○○係台中市○○路區中台路三九八號「望高農莊」之負責人，明知乙○○之
    夫王命喜（另為不起訴處分）係大陸地區人民，而以結婚探親之名義獲准入境臺
    灣，惟並未經許可在臺灣地區工作，竟經由乙○○居間介紹，自民國（下同）九
    十一年六月間起，僱用王命喜在前址「望高農莊」從事廚房打雜、擺設攤位、提
    水清洗及垃圾清理之工作。嗣於九十一年十月三十日晚上八時四十分許，為警在
    上址「望高農莊」當場查獲王命喜正在做提水之工作。
二、案經台中縣警察局清水分局報請臺灣臺中地方法院檢察署檢察官聲請以簡易判決
    處刑。
    理  由
一、訊據被告甲○○固坦承自九十一年六月間起有請王命喜為前揭之工作，惟矢口否
    認有僱用之行為，辯稱：王命喜是至該處學習開業技能的，伊沒有支付薪資及提
    供宿舍給他等語；被告乙○○坦承確有居間介紹其夫至被告甲○○所經營之「望
    高農莊」，惟矢口否認有何犯行，辯稱：其夫王命喜只是去學習技術的，並未受
    僱予甲○○等語。惟查：
（一）右揭事實，業據證人王命喜於警訊及偵查中證述在卷，而證人王命喜於右揭時
      地經由其妻被告乙○○居間介紹至被告甲○○所經營之「望高農莊」為從事廚
      房打雜、擺設攤位、提水清洗及垃圾清理之工作等情，亦據被告乙○○、甲○
      ○供明在卷，此外，並有現場相片八張、王命喜之中華民國臺灣地區旅行證影
      本及結婚登記書各一份、台中縣警察局清水分局沙鹿分駐所臨檢記錄表一份附
      於偵查卷可稽。則證人王命喜於右揭時地經由其妻被告乙○○居間介紹至被告
      甲○○所經營之「望高農莊」為從事廚房打雜、擺設攤位、提水清洗及垃圾清
      理之工作等情，應堪認定。
（二）按臺灣地區與大陸地區人民關係條例第十五條第四款所稱之「留用」，應係指
      僱用他人所申請許可僱用之大陸地區人民者而言（行政院勞工委員會八十三年
      台勞職業字第七五一二Ｏ號函示意旨可資參照）。本案之大陸地區人民王命喜
      非他人所申請許可僱用之人，自非屬「留用」行為，公訴人認係留用自有違誤
      。次按，臺灣地區與大陸地區人民關係條例第十五條第四款係稱「僱用」，非
      如就業服務法對違反之行為係以「聘僱」為之，所謂之「聘僱」係指由雇主給
      付一定之工作報酬，而使員工從事其所指派之工作而言，然臺灣地區與大陸地
      區人民關係條例第十五條係用「僱用」一詞，而「留用」又係僱用他人所申請
      許可僱用之大陸地區人民，已如前述，則「僱用」一詞，在文義上顯然包括聘
      僱（即有對價關係之勞務）及無對價關係而使人為其服勞務二者而言，是本件
      被告甲○○雖未給付一定之工作報酬，惟使證人王命喜在「望高農莊」為從事
      廚房打雜、擺設攤位、提水清洗及垃圾清理之工作，自亦屬僱用之行為。被告
      等二人辯稱證人王命喜只是去學習技術的，並未受僱予甲○○等語，自不足採
      信。
（三）綜上所述，本件事證已明，被告等二人之犯行，均洵堪認定。
二、核被告甲○○所為，係違反臺灣地區與大陸地區人民關係條例第十五條第四款僱
    用大陸地區人民在臺灣地區從事未經許可之工作之規定，應依同法第八十三條第
    一項規定論處；被告乙○○所為，係違反臺灣地區與大陸地區人民關係條例第十
    五條第五款居間介紹他人為同法第十五條四款之規定，亦應依同法第八十三條第
    一項規定論處。爰審酌被告等二人之犯罪動機、目的、僱用期間、所生危害及犯
    後大致坦承犯行，顯有悔意等一切情狀，各量處如主文所示之刑，並均諭知易服
    勞役之折算標準。末查，被告乙○○前未曾受有期徒刑以上刑之宣告，有台灣高
    等法院被告全國前科紀錄表在卷可按，其居間介紹其夫王命喜為前揭行為，情節
    尚輕，其經此教訓，當知警惕而無再犯之虞，本院綜核各情，所宣告之刑，認以
    暫不執行為適當，併予宣告緩刑二年，以啟自新。
據上論斷，應依刑事訴訟法第四百五十二條、第二百九十九條第一項前段，臺灣地區
與大陸地區人民關係條例第八十三條第一項，刑法第十一條前段、第四十二條第二項
、第七十四條第一款，罰金罰鍰提高標準條例第二條，判決如主文。
中       華        民       國    九十二    年    五    月    十四      日
                                      臺灣臺中地方法院刑事第三庭
                                          法  官    吳   進  發
右正本證明與原本無異。
如不服本判決，應於判決送達後十日內向本院提出上訴狀，上訴於臺灣高等法院臺中
分院( 須附繕本 )。
                                          書記官
中       華        民       國    九十二    年    五    月    十五      日


司法院資訊處製作；財團法人民間司法改革基金會備份。
